臺灣臺中地方法院刑事判決　　　　　　　　　　　　　九十一年度訴字第一三０號
　　公　訴　人　台灣台中地方法院檢察署檢察官
　　被　　　告　乙○○
　　輔　佐　人　甲○○
　　即被告之父
　　指定辯護人　本院公設辯護人丁○○
右列被告因重傷害案件，經檢察官提起公訴（九十年度偵字第一二四二八號），本院
判決如左：
    主  文
乙○○使人受重傷未遂，處有期徒刑貳年柒月。
    事  實
一、丙○○於民國八十九年十月二十八日晚間，前往台中縣后里鄉○○路十七號之「
    小不拉點ＫＴＶ」店消費，至當晚二十一時五十分許，其妻前去尋找丙○○返家
    ，而與在此負責店務之乙○○因結算酒帳之問題發生爭執，遭到乙○○掌摑臉頰
    ，丙○○不滿與之理論，詎乙○○竟基於使受重傷害之犯意，在該店外隨手取來
    一支木棍（未扣案）猛擊丙○○之頭部致其昏迷，經送醫後因腦部挫傷導致兩耳
    感音性聽障之傷害。
二、案經丙○○訴由台灣台中地方法院檢察署檢察官偵查起訴。
    理  由
一、訊據被告乙○○雖坦承於右開時地因酒帳之爭執，掌摑告訴人丙○○之妻，後與
    告訴人理論時，先出手持木棍毆打告訴人，惟矢口否認前揭犯行，辯稱告訴人所
    受傷害非完全為被告所造成，應為先前其他因素所致云云。經查：
    (一)本案發生之過程，據當時在場之證人黎任來於警訊時之證述為：「當時我正好
      在隔壁的ＫＴＶ飲酒，先是丙○○到ＫＴＶ飲酒，然後是丙○○的太太來叫他
      回家洗澡，然後到櫃台付帳，等丙○○走了沒多久，就聽到外面很吵，我出去
      看，就看到乙○○打丙○○老婆，接著丙○○要找乙○○理論，當時我也在旁
      勸架，沒想到  乙○○跑回家拿來一支木棒打了丙○○三下，丙○○就倒了下
      去，本來乙○○連我都要打，後來乙○○見我沒有退讓的意思，就跑走了，我
      就叫救護車，然後將丙○○扶上救護車，起先丙○○還不醒人事，是我一直拍
      打他的臉頰，他才醒過來」（見偵查卷第九頁）；並於檢察官偵訊時復證稱：
      「我當天在場，大家都有喝酒，他們因酒帳的事衝突，告訴人的太太付完帳後
      ，被告有打了告訴人的太太一巴掌，告訴人去找被告理論，被告就拿木棍打告
      訴人」（見偵查卷第三一頁）。
    (二)又依台中縣豐原巿三民路一０六號之「杏豐醫院」於八十九年十一月二日出具
      之驗傷診斷書所載，被告受有「右眼眉毛撕裂傷三乘五公分、左耳撕裂傷長二
      公分、左背部擦傷長六公分」等傷害（見偵查卷第十五頁）。
    (三)而告訴人指訴於八十九年十月二十八日二十一時五十分許，在該處ＫＴＶ店外
      ，遭被告持木棍攻擊頭部等情節，除為被告所坦承，已見前述外，經參酌前開
      證人黎任來之證詞、杏豐醫院驗傷診斷書之記載，足可斷定被告厥因酒帳之問
      題，掌摑告訴人之妻後，演變至與告訴人間之爭執，方一時憤而持木棍接連毆
      打告訴人三次，其中二次直接命中告訴人之頭部，致其昏迷，受有右眼眉毛撕
      裂傷三乘五公分、左耳撕裂傷長二公分、左背部擦傷長六公分等傷害。觀上開
      情節，被告於行為時，很明顯地以告訴人之頭部為打擊目標，用力猛擊，否則
      不致打擊三次即令告訴人當場昏迷。
    (四)復依財團法人私立中國醫藥學院附設醫院於八十九年十二月十四日所出具之診
      斷證明書，載明被告為腦挫傷後遺症，並於「治療經過及意見」乙欄記載：本
      病患自述遭人毆打頭部外傷，後續發現聽力受損及口齒不清，經電腦斷層掃描
      顯示左腦有腦部挫傷之痕跡，與頭部外傷致腦挫傷常見之變化吻合（見偵查卷
      第十七頁）。是告訴人所受之傷害誠因被告之行為所致，其間有相當之因果關
      係，被告辯解此等傷害非其行為所造成，洵非事實，無從憑採。再參酌行政院
      衛生署豐原醫院先後於八十九年十一月二十一日、九十年十一月二十日所出具
      之診斷證明書，分別記載被告有雙耳感音性聽障及兩側聽障之情形（見偵查卷
      第十六、四二頁），及私立中山醫學院附設孫中山先生紀念醫院於九十年十二
      月十四日出具之診斷證明書，被告經診斷為雙側聽力障礙，醫囑病患經純音聽
      力檢查，雙側感音性聽障，左耳平均聽力損失分貝，右耳平均聽力損失分
      貝，宜配戴助聽器矯正等情節，足可斷定被告之行為雖未使告訴人二耳之聽能
      永久完全喪失效用，然已造成部分不可回復之障礙。
    (五)頭部乃人類最重要且脆弱之處，被告於持木棍之鈍器猛力揮擊告訴人時，足可
      預見勢將造成告訴人極為嚴重之傷害，告訴人也確實因而昏迷在地，由以上情
      節觀之，公訴人言其行為時乃基於使告訴人受重傷之犯意，尚無不合。況雙方
    素無恩怨，被告復僅因酒帳之糾紛而犯案，此種爭執，以一般常情判斷，實不
      足認為被告當時懷有殺害告訴人之犯意。
    (六)綜合前述，本件事證明確，被告基於使告訴人受重傷之犯意，持木棍猛力揮擊
      其頭部，致其受有二耳聽能部分不可回復之犯行，足可認定。
二、核被告乙○○所為，係犯刑法第二百七十八條第三項、第一項之使人受重傷未遂
    罪；由於告訴人二耳之聽能雖有部分不能回復，然未完全喪失效用，業見前述，
    故公訴人認為被告所犯為同法第二百七十八條第一項之使人受重傷罪，已達於既
    遂之狀態，應有誤會。且被告固已著手於使告訴人受重傷之行為，然其二耳之聽
    能既未完全喪失效用，為未遂犯，爰依刑法第二十六條前段之規定，按既遂犯之
    刑度減輕其刑。爰審酌被告僅因細故，即逞兇好鬥，以激烈之手段，欲使他人受
    重大之傷害，致告訴人往後部分聽能不可回復之傷害，殊值非難，惟其尚知彌補
    告訴人之損害，已達成和解，有和解書一份在卷可按，及其犯後態度等一切情狀
    ，量處如主所示之刑。至被告所持用之木棍，據其供述乃在該店外隨手所拾取，
    非其所有，復無扣案，故不予諭知沒收，併此敘明。
據上論斷，應依刑事訴訟法第二百九十九條第一項前段，刑法第二百七十八條第三項
、第一項、第二十六條前段，判決如主文。
中      華      民      國      九十一      年      九      月    四    日
                                        法  官  莊  深  淵
右正本證明與原本無異。
如不服本判決，應於送達後十日內向本院提出上訴狀（須附繕本），上訴於台灣高等
法院台中分院。
                                        書記官
中      華      民      國      九十一      年      九      月    四    日
附錄論罪科刑法條
刑法第二百七十八條：
使人受重傷者，處五年以上十二年以下有期徒刑。
犯前項之罪因而致人於死者，處無期徒刑或七年以上有期徒刑。
第一項之未遂犯之。
